臺灣高等法院民事判決
108年度上字第475號
上訴人即附  
帶被上訴人  船井生醫股份有限公司

法定代理人  蔡美慧  
訴訟代理人  張右人律師
被上訴人即  
附帶上訴人  翰沃生電科技股份有限公司

法定代理人  段緯    
訴訟代理人  謝庭恩律師
複代理人    徐欣瑜律師

上列當事人間債務不履行損害賠償事件，上訴人對於中華民國10
8年2月21日臺灣臺北地方法院106年度訴字第997號第一審判決提
起上訴，被上訴人並為附帶上訴，本院於109年8月5日言詞辯論
終結，判決如下：
    主      文
原判決關於駁回上訴人後開第二項之訴部分，及命上訴人負擔訴
訟費用之裁判均廢棄。
被上訴人應再給付上訴人新臺幣捌拾肆萬元，及自民國一０五年
十一月二十五日起至清償日止，按週年利率息百分之五計算之利
息。
上訴人其餘上訴駁回。
被上訴人附帶上訴駁回。
第一審訴訟費用關於命上訴人負擔部分、第二審訴訟費用關於上
訴部分，由被上訴人負擔百分之四十，餘由上訴人負擔。第二審
訴訟費用關於附帶上訴部分，由被上訴人負擔。
    事實及理由
一、上訴人即附帶被上訴人船井生醫股份有限公司（下稱船井公
    司）主張：伊於民國99年6月1日以訴外人卡爾奇夫國際開發
    有限公司（下稱卡爾奇夫公司）名義，委託被上訴人即附帶
    上訴人翰沃生電科技股份有限公司（下稱翰沃公司）進行「
    醫卡低週波治療器」生產所需查驗登記，並給付開模、程式
    設計及驗證費用合計新臺幣（未標示幣別者，下同）19萬2,
    000元。嗣於102年7月間經徵得翰沃公司同意，將上開兩造
    合作取得行政院衛生福利部（下稱衛福部）以衛署醫器製字
    第003291號授權許可內建十五個程式之「醫卡低週波治療器
    」，改以旗下另一品牌「倍熱」名義銷售，除移轉翰沃公司
    之醫療器材許可證藥商及代理權予伊關係企業即訴外人昭和
    醫學有限公司（下稱昭和公司）外，並變更中文名稱為「倍
    熱低週波治療器」及進行仿單、標籤及包裝之變更申請，產
    品規格為「HD-180」。伊乃於102年11月12日與翰沃公司簽
    訂「倍熱低週波治療器」委託生產合約書，於102年12月3日
    出具採購單委託翰沃公司生產「倍熱-美型機HD-180」5,000
    台，約定於103年1月6日交貨，並於102年12月17日給付「倍
    熱-美型機HD-180」訂金55萬1,250元。惟伊於交貨前始知悉
    翰沃公司生產之商品僅內建十二程式，與經許可內建十五程
    式之規格不符，經翰沃公司於103年1月8日以電子郵件告知
    暫停量產，並提供解決方案一：增列型號申請查驗登記（為
    期4個月），及方案二：直接執行十五程式機種量產，伊於
    翌日擇定解決方案一，即將契約標的由內建十五程式之「HD
    -180」產品變更為內建十二程式之「HD-180B」產品，並由
    翰沃公司準備相關資料後交昭和公司向衛福部申請增加規格
    之變更登記許可。因翰沃公司預估醫療器材之變更核可需費
    時4個月，伊乃於103年3月31日與翰沃公司簽訂「HD-180B」
    產品配件即「低週波配件腰腹帶」委託生產合約書，於103
    年4月3日出具請購單委託翰沃公司生產「倍熱-HD180B 美型
    腰腹帶」5,000盒，並於103年5月26日給付「倍熱-HD-180B 
    美型腰腹帶」訂金84萬元，預計104年5月衛福部核准變更即
    行生產。為將內建十二程式「HD-180B」產品送驗，伊於103
    年8月25日給付電性安全及電磁相容性測試費用5萬2,500元
    ，惟該產品送驗，迭經衛福部於103年7月10日、10月14日否
    准，兩造於103年11月27日合意將內建十二個程式之「HD-18
    0B」產品更名為「動力式肌肉刺激器」，並以伊另一關係企
    業即美動力國際有限公司（下稱美動力公司）名義申請醫材
    查驗許可，伊並於104年6月25日給付「HD-180B」產品查驗
    登記資料準備及送件費用1萬9,000元。衛福部於105年6月16
    日以衛部醫器製字第005405號以規格型號為「HD-180B-1」
    、「HD-180B-2」審定「美動力動力式肌肉刺激器」通過。
    兩造間契約標的之中文名稱雖迭經更改，然僅行銷上使用之
    名稱不同，實際上均為相同醫療器材，屬相關產品，僅程式
    規格不同。詎經伊聯繫翰沃公司交貨未獲置理，伊已於105
    年7月25日、8月19日催告翰沃公司履行，翰沃公司於105年8
    月22日收受送達後仍拒不履行，迄今未曾交付任何產品，伊
    自得依民法第254條或民法第256條規定，以起訴狀繕本之送
    達或109年6月8日當庭為解除之意思表示。爰依民法第259條
    第2款、第231條第1項規定，請求翰沃公司將其所受領之19
    萬2,000元、55萬1,250元、84萬元、5萬2,500元、1萬9,000
    元，合計165萬4,750元返還予伊，及賠償伊為取得為取得芭
    比（Barbie）商標支付予荷商MATTEL EUROPA B.V.公司（下
    稱荷商MATTEL公司）之授權金美金3萬元（折合新臺幣94萬5
    ,450元），並均加計自起訴狀繕本送達翌日即105年11月25
    日起算之法定遲延利息等語。（原審判決翰沃公司應給付船
    井公司60萬3,750元本息，而駁回船井公司其餘之訴。船井
    公司就其敗訴部分聲明不服，提起上訴。翰沃公司就其敗訴
    部分亦聲明不服，提起附帶上訴）。並於本院聲明：㈠上訴
    聲明：⒈原判決關於駁回船井公司後開第二項之訴部分廢棄
    。⒉翰沃公司應再給付船井公司199萬6,450元，及自起訴狀
    繕本送達翌日即105年11月25日起至清償日止，按週年利率5
    %計算之利息。⒊願供擔保，請准宣告假執行。㈡附帶上訴答
    辯聲明：附帶上訴駁回。
二、翰沃公司則以：船井公司為醫療器材販賣商，伊為醫療器材
    製造商，持有經衛福部以衛署醫器製字第003291號授權許可
    內建十五程式、型號為「HD-180」之「醫卡低週波治療器」
    醫療器材許可證。船井公司於102年11月12日與伊簽訂低週
    波治療器合約，並於102年12月3日委託伊生產該低週波產品
    ，嗣基於市場區隔及行銷考量，要求伊將「醫卡低週波治療
    器」更名為「倍熱低週波治療器」，並將藥商由伊變更為其
    關係企業昭和公司，伊於102年12月17日收受訂金後即備料
    生產「倍熱-美型機HD-180」及相關配件。詎船井公司突命
    伊暫停生產，表示其與昭和公司擬將「倍熱低週波治療器」
    由內建十五程式變更為十二程式，並要求伊將已查驗通過之
    「倍熱低週波治療器」進行醫療器材變更登記，惟因藥商已
    變更為昭和公司，得向衛福部辦理相關查驗許可之義務人為
    昭和公司，船井公司乃與昭和公司自行辦理該變更登記申請
    作業，最終遭衛福部於103年10月14日否准，是此商品生產
    之延宕可歸責於船井公司。又「倍熱低週波理療器」委託生
    產合約書終止後，伊雖協助船井公司及美動力公司申請「美
    動力動力式肌肉刺激器HD-180B」醫療器材之查驗登記，然
    此權利義務關係獨立於「倍熱低週波理療器」委託生產合約
    書外，為另一契約關係。且衛福部於105年6月16日以衛部醫
    器製字第005405號審定規格型號為「HD-180B-1」、「HD-18
    0B-2」之「美動力動力式肌肉刺激器」醫療器材，其功能為
    「肌肉訓練」，與船井公司原委託生產之「倍熱低週波理療
    器」（原形為「醫卡低週波治療器」），其功能為「疼痛舒
    緩」之訴求迥異，前者類別為「第Ｏ類：物理醫學科用裝置
    」，後者類別為「第Ｋ類：神經學科用裝置」，二者乃不同
    之醫療器材產品。是船井公司不得請求伊交付「美動力動力
    式肌肉刺激器」5,000台，船井公司以伊未交付該產品為由
    解除契約，並請求伊返還所受領之款項，為無理由。另商標
    授權金未見於「倍熱低週波理療器」委託生產合約書，復屬
    船井公司應自行負擔之商品包裝成本，與伊無涉，船井公司
    請求伊賠償，亦無理由等語，資為抗辯。並於本院聲明：㈠
    答辯聲明：⒈上訴駁回。⒉如受不利之判決，願供擔保，請准
    宣告免為假執行。㈡附帶上訴聲明：⒈原判決不利於翰沃公司
    部分廢棄。⒉上開廢棄部分，船井公司在第一審之訴及假執
    行之聲請均駁回。
三、兩造不爭執事項：
  ㈠船井公司於99年6月1日以卡爾奇夫公司名義，委託翰沃公司
    進行「醫卡低週波治療器」生產所需查驗登記，並給付翰沃
    公司開模、程式設計及驗證費用合計19萬2,000元，合作取
    得衛福部以衛署醫器製字第003291號授權許可內建十五程式
    、型號「HD-180」之「醫卡低週波治療器」醫療器材許可證
    （原審卷一第19頁、第143頁、第194頁）。
　㈡翰沃公司於102年7月間同意將「醫卡低週波治療器」醫療器
    材許可證藥商及代理權移轉予船井公司關係企業即昭和公司
    ，中文名稱變更為「倍熱低週波治療器」，並進行仿單、標
    籤、包裝之變更申請，衛福部於102年12月12日以部授食字
    第1026002744號函復昭和公司准予備查（原審卷二第8-16頁
    ，卷一第195-197頁）。
  ㈢兩造於102年11月12日簽訂「倍熱低週波理療器」委託生產合
    約書，船井公司於102年12月3日出具採購單委託翰沃公司生
    產「倍熱-美型機HD-180」5,000台，約定於103年1月6日交
    貨，並於102年12月17日給付「倍熱-美型機HD-180」訂金55
    萬1,250元予翰沃公司（原審卷一第9-10頁、第13-17頁、第
    20頁，卷二第91-95頁）。
　㈣翰沃公司於103年1月8日以電子郵件通知船井公司：「關於程
    式規格導致目前量產暫停情況，以下兩種方案解決此目前情
    況：方案一：經過聯繫衛福部後，以下是需要準備的相關資
    料做本查驗登記之產品增列型號，為期四個月（包含過年時
    間）。方案二：直接執行15個程式機種量產，其重工費用，
    如附件。日前進度為IC燒錄後完全上板打件，唯一方式就是
    先剷除目前封膠的IC後測試，再將新訂購的15程式IC綁定至
    舊版封膠，進行測試，測試沒問題後即可繼續量產」等語，
    船井公司於103年1月9日以電子郵件回覆翰沃公司選擇方案
    一（原審卷一第144頁）。
  ㈤昭和公司於翰沃公司為其準備相關資料後，於103年1月24日
    就內建十二程式之「倍熱低週波治療器」向衛福部送件申請
    查驗許可。衛福部於103年7月10日否准該申請。船井公司於
    103年8月25日給付翰沃公司「HD-180B 電性安全與電磁相容
    性測試」費用5萬2,500元。昭和公司於翰沃公司為其準備相
    關測試資料後，再於103年9月2日向衛福部提出申覆，衛福
    部於103年10月14日否准之（原審卷一第24-27頁、第45頁、
    第181頁，卷二第17頁、第19頁、第22頁、第96-162頁、第1
    63-226頁、第227-381頁）。
　㈥兩造於103年3月31日就「倍熱低週波理療器」產品配件簽訂
    「低週波配件腰腹帶」委託生產合約書。船井公司於103年4
    月3日出具請購單委託翰沃公司生產「倍熱-HD180B 美型腰
    腹帶」5,000盒，並於103年5月26日給付訂金84萬元予翰沃
    公司（原審卷一第11-12頁、第18頁、第21-23頁）。
　㈦兩造於103年11月27日進行電話會議，合意重新以「美動力」
    名義申請醫材查驗許可，以十二程式進行銷售，並討論腰帶
    後續規劃、芭比（Barbie）授權金等議題，醫材申請流程全
    程由翰沃公司負責辦理。船井公司於104年1月間提供美動力
    公司販賣業藥商許可證、商標資料、委託翰沃公司製造說明
    函、委託翰沃公司申請醫材申請書等文件予翰沃公司。船井
    公司於104年2月3日決定以「動力式肌肉刺激器」為品名，
    並於104年6月25日給付翰沃公司「HD-180B 查驗登記資料準
    備與送件」費用1萬9,000元。翰沃公司於104年6月29日就「
    美動力動力式肌肉刺激器」向衛福部送件申請查驗許可，經
    衛福部於105年1月22日否准該申請，經補件後，衛福部於10
    5年6月16日以衛部醫器製字第005405號審定「美動力動力式
    肌肉刺激器」醫療器材，規格型號為「HD-180B-1」、「HD-
    180B-2」而核准許可（原審卷一第28-29頁、第46-59頁、第
    184-185頁、第187頁，卷二第44-48頁）。
　㈧船井公司於105年8月19日以台中大全街存證號碼635號存證信
    函催告翰沃公司於文到10日內給付衛福部105年6月16日審定
    核准許可之產品，翰沃公司於105年8月22日收受送達，並於
    105年8月30日以存證信函回復兩造間「倍熱低週波理療器」
    契約合作關係，已因衛福部否准查驗登記，而於103年10月1
    6日終結（原審卷一第72-79頁）。
四、船井公司主張「倍熱低週波理療器」委託生產合約書業經伊
    合法解除，翰沃公司應將所受領之開模、程式設計及驗證費
    用19萬2,000元、「倍熱-美型機HD-180」訂金55萬1,250元
    、「倍熱-HD-180B 美型腰腹帶」訂金84萬元、電性安全及
    電磁相容性測試費用5萬2,500元、「HD-180B」產品查驗登
    記資料準備及送件費用1萬9,000元返還予伊，並賠償伊因支
    付授權金予荷商MATTEL公司所受之損害美金3萬元（折合新
    臺幣94萬5,450元），為翰沃公司所否認，並以前詞置辯，
    經查：
　㈠船井公司依民法第259條第2款規定，請求翰沃公司返還開模
    、程式設計及驗證費用19萬2,000元，有無理由？
    船井公司於99年6月1日以訴外人卡爾奇夫公司名義委託翰沃
    公司進行「醫卡低週波治療器」生產所需查驗登記，並給付
    開模、程式設計及驗證費用合計19萬2,000元，固有統一發
    票在卷可憑（原審卷一第19頁）。惟船井公司給付上開費用
    時，兩造尚未簽訂「倍熱低週波理療器」委託生產合約書，
    亦未洽談改以「美動力」名義申請醫材查驗許可，兩造迄至
    102年11月12日始簽訂「倍熱低週波理療器」委託生產合約
    書，並於103年11月27日始進行電話會議，同意重新以「美
    動力」名義申請醫材查驗許可，有上開委託生產合約書、電
    話會議討論事項附卷可佐（原審卷一第9-10頁、第184-185
    頁），足見「醫卡低週波治療器」生產所需查驗登記之進行
    ，非屬「倍熱低週波理療器」委託生產合約（嗣改以「美動
    力」名義申請醫材查驗許可）之一部，翰沃公司顯非因該契
    約而受領上開費用。況船井公司支出上開費用係為申請「醫
    卡低週波治療器」所需查驗登記，而「醫卡低週波治療器」
    業經衛福部以衛署醫器製字第003291號授權核發許可證在案
    ，為兩造所不爭（原審卷一第143頁、第194頁），益徵翰沃
    公司已依債之本旨履行完畢，亦無任何得為解除之事由存在
    。是船井公司以「倍熱低週波理療器」委託生產合約書業經
    其合法解除為由，依民法第259條第2款規定，請求翰沃公司
    返還上開開模、程式設計及驗證費用19萬2,000元，應屬無
    據。
　㈡船井公司依民法第259條第2款規定，請求翰沃公司返還「倍
    熱-美型機HD-180」訂金55萬1,250元、電性安全及電磁相容
    性測試費用5萬2,500元，有無理由？
　⒈兩造於102年11月12日簽訂「倍熱低週波理療器」委託生產合
    約書，船井公司於102年12月3日出具採購單委託翰沃公司生
    產「倍熱-美型機HD-180」5,000台，有上開委託生產合約、
    採購單在卷可憑（原審卷一第9-10頁、第13-17頁）。又翰
    沃公司於103年1月8日以電子郵件通知船井公司：「關於程
    式規格導致目前量產暫停情況，以下兩種方案解決此目前情
    況：方案一：經過聯繫衛福部後，以下是需要準備的相關資
    料做本查驗登記之產品增列型號，為期四個月（包含過年時
    間）。方案二：直接執行15個程式機種量產，其重工費用，
    如附件。日前進度為IC燒錄後完全上板打件，唯一方式就是
    先剷除目前封膠的IC後測試，再將新訂購的15程式IC綁定至
    舊版封膠，進行測試，測試沒問題後即可繼續量產」等語，
    船井公司於103年1月9日以電子郵件回覆翰沃公司選擇方案
    一。而該內建十二程式之「倍熱低週波治療器」嗣向衛福部
    送件申請查驗許可，經衛福部否准之，亦有上開電子郵件、
    衛福部103年7月10日部授食字第1030004417號函、103年10
    月14日部授食字第1036049544號函在卷可憑（原審卷一第14
    4頁、第45頁，卷二第22頁）。翰沃公司雖抗辯「倍熱低週
    波治療器」由內建十五個程式變更為十二程式，係因船井公
    司突命伊暫停生產，並要求伊將已查驗通過之「倍熱低週波
    治療器」進行醫療器材變更登記，非可歸責於翰沃公司等語
    。惟兩造原約定生產之商品為內建十五程式，與昭和公司當
    時取得名稱原為「醫卡低週波治療器」嗣改名為「倍熱低週
    波治療器」之醫療器材許可證所許可之十五程式相符，兩造
    並已約定於103年1月6日交貨，有行政院衛生署醫療器材許
    可證、醫療器材仿單標籤粘貼表、採購文件在卷可稽（原審
    卷一第194頁、第143頁、第13-17頁）。船井公司於取得與
    其所生產內建十五程式規格相符之醫療器材許可證，且交貨
    在即之情況下，應無貿然要求翰沃公司暫停量產，並將生產
    之商品由內建十五程式改為內建十二程式，重新取得醫療器
    材許可證之必要。且翰沃公司103年1月8日電子郵件提出之
    解決方案，一為變更為內建十二程式，一為直接執行十五程
    式機種量產。關於直接執行十五程式機種量產部分，當時之
    進度為IC燒錄後完全上板打件，其解決方式為船井公司應支
    出重工費用，先剷除目前封膠之IC後測試，再將新訂購之十
    五程式IC綁定至舊版封膠，進行測試，測試沒問題始可繼續
    量產（原審卷一第144頁），顯然翰沃公司於寄送108年1月8
    日電子郵件提出解決方案時，並未依約定生產內建十五程式
    之「HD-180」商品，船井公司係為解決因程式規格無法量產
    之問題，始於收受上開電子郵件後，依翰沃公司建議之方案
    ，回應選擇方案一，改為內建十二程式。此外，翰沃公司就
    船井公司曾通知其暫停量產「倍熱低週波治療器」，並將內
    建十五個程式變更為十二程式，重新進行醫療器材變更登記
    一節，復未舉證以實其說，其抗辯「倍熱低週波治療器」由
    內建十五個程式變更為十二程式，係可歸責於船井公司，應
    無可採。
　⒉又兩造於內建十二程式之「倍熱低週波治療器」查驗許可之
    申請經衛福部否准後，於103年11月27日進行電話會議，約
    定重新以「美動力」名義申請醫材查驗許可，以十二程式進
    行銷售，並討論腰帶後續規劃等議題，醫材申請流程則全程
    由翰沃公司負責辦理，有船井公司103年12月1日電子郵件及
    兩造103年11月27日電話會議討論事項在卷可憑（原審卷一
    第184-185頁）。而船井公司於104年1月間提供美動力公司
    販賣業藥商許可證、商標資料、委託翰沃公司製造說明函、
    委託翰沃公司申請醫材申請書等文件予翰沃公司，並於104
    年2月3日決定以「動力式肌肉刺激器」為品名，於104年6月
    25日給付翰沃公司「HD-180B 查驗登記資料準備與送件」費
    用1萬9,000元，翰沃公司則於104年6月29日就「美動力動力
    式肌肉刺激器」向衛福部送件申請查驗許可，經衛福部於10
    5年6月16日以衛部醫器製字第005405號審定「美動力動力式
    肌肉刺激器」醫療器材，規格型號為「HD-180B-1」、「HD-
    180B-2」而核准許可，亦有匯款回條聯、查驗資料準備與送
    件費用文件、匯款文件、衛福部函文、電子郵件、美動力公
    司賣業藥商許可證等件附卷可參（原審卷一第28-29頁、第4
    0-43頁、第46-59頁、第187頁，卷二第44-48頁）。足見關
    於「倍熱低週波治療器」委託生產合約之履行，兩造已約定
    重新以「美動力」名義申請醫材查驗許可，以十二程式進行
    銷售，以「動力式肌肉刺激器」為品名，並由翰沃公司負責
    辦理醫材申請全部流程。雖「動力式肌肉刺激器」之品名與
    「倍熱低週波理療器」之名稱不同，然兩造係因翰沃公司生
    產之產品與原約定之「倍熱低週波理療器」程式規格不符，
    船井公司嗣依翰沃公司建議方案，改以內建十二程式「HD-1
    80B 」商品代之，又經衛福部否准申請，始約定重新以「動
    力式肌肉刺激器」為品名申請醫療器材查驗許可，前後申請
    查驗許可者實為相同醫療器材，觀諸兩造103年11月27日電
    話會議討論事項即明（原審卷一第184-185頁）。兩造約定
    將產品品名、程式規格變更之目的，僅在於解決產品因程式
    規格無法量產，及內建十二程式之「倍熱低週波治療器」經
    衛福部否准申請之問題，並非成立另一契約關係，翰沃公司
    抗辯其協助船井公司、美動力公司申請「美動力動力式肌肉
    刺激器HD-180B」醫療器材之查驗登記，獨立於「倍熱低週
    波理療器」委託生產合約書外，為另一契約關係，難謂可採
    。茲翰沃公司就「美動力動力式肌肉刺激器」向衛福部送件
    申請查驗許可，業經衛福部審定核准許可，已如前述，則船
    井公司依「倍熱低週波理療器」委託生產合約約定，請求翰
    沃公司給付約定之產品即「美動力動力式肌肉刺激器」，應
    屬有據。
　⒊按給付無確定期限者，債務人於債權人得請求給付時，經其
    催告而未為給付，自受催告時起，負遲延責任。契約當事人
    之一方遲延給付者，他方當事人得定相當期限催告其履行，
    如於期限內不履行時，得解除契約。民法229條第2項前段、
    第254條定有明文。兩造簽訂「倍熱低週波理療器」委託生
    產合約書，翰沃公司原應生產內建十五程式之「倍熱-美型
    機HD-180」 商品，並於103年1月6日交貨。因翰沃公司生產
    之產品與原約定之「倍熱低週波理療器」程式規格不符，船
    井公司依翰沃公司建議方案，改以內建十二程式「HD-180B
    」商品代之，又經衛福部否准申請，關於「倍熱低週波治療
    器」委託生產合約之履行，兩造嗣已合意生產內建十二程式
    ，規格型號為「HD-180B-1」「HD-180B-2」之「美動力動力
    式肌肉刺激器」，均詳前述。又兩造就「美動力動力式肌肉
    刺激器」之給付並未約定期限，船井公司於105年8月19日以
    存證信函催告翰沃公司於文到10日內給付衛福部於105年6月
    16日審定核准許可之產品即「美動力動力式肌肉刺激器」，
    翰沃公司於105年8月22日收受送達，然於105年8月30日以存
    證信函拒絕給付，有上開存證信函在卷可稽（原審卷一第72
    -79 頁），則翰沃公司應自105年9月2日起負遲延給付責任
    。而船井公司嗣於109年6月8日當庭再次催告翰沃公司於7日
    內給付，同時表明逾期不給付，契約即解除，而為附停止條
    件解除契約之意思表示，亦有本院109年6月8日準備程序筆
    錄附卷足憑（本院卷第184頁），翰沃公司逾期仍未履行，
    則條件成就，「倍熱低週波理療器」委託生產合約應於109
    年6月16日發生解除之效力。船井公司雖主張其已於105年7
    月25日以電子郵件催告翰沃公司履行，並於105年8月19日以
    存證信函再次催告，再以起訴狀繕本之送達為解除之意思表
    示，「倍熱低週波理療器」委託生產合約應於起訴狀繕本送
    達時合法解除等語。惟船井公司105年7月25日電子郵件僅記
    載：「可否協助安排會議於8/8那週？敝公司欲溝通HD-180
    後續訂單」等語（原審卷一第60頁反面）。核其內容，係表
    明擬與翰沃公司協商後續訂單之意旨，並未請求翰沃公司為
    給付，難認船井公司已於105年7月25日合法催告，船井公司
    主張「倍熱低週波理療器」委託生產合約應於起訴狀繕本送
    達時合法解除，為無可採。另翰沃公司就「美動力動力式肌
    肉刺激器」向衛福部送件申請查驗許可，業經衛福部審定核
    准許可，「倍熱低週波理療器」委託生產合約係因翰沃公司
    遲延交付「美動力動力式肌肉刺激器」，經船井公司合法解
    除，已如前述，翰沃公司是否負有協助船井公司取得內建十
    二程式「HD-180B」醫療器材許可證之附隨義務一節，核與
    船井公司得否解除「倍熱低週波理療器」委託生產合約無涉
    ，自無庸再予審究，併予敘明。
　⒋又契約解除時，當事人雙方回復原狀之義務，受領之給付為
    金錢者，應附加自受領時起之利息償還之，民法第259條第2
    款定有明文。「倍熱低週波理療器」委託生產合約業經船井
    公司合法解除，已如前述。而船井公司於102年12月17日、1
    03年7月30日，依「倍熱低週波理療器」委託生產合約約定
    給付「倍熱-美型機HD-180」訂金55萬1,250元、電性安全及
    電磁相容性測試費用5萬2,500元，亦有統一發票、匯款回條
    在卷可憑（原審卷一第20頁、第24-27頁）。則船井公司依
    上開規定請求翰沃公司返還上開款項，並加計自起訴狀繕本
    送達翌日即105年11月25日起算之法定遲延利息，即屬有據
    。
  ㈢船井公司依民法第259條第2款規定，請求翰沃公司返還「倍
    熱-HD180B美型腰腹帶」之訂金84萬元，有無理由？
　　按契約當事人如以同一締約行為結合數契約，應綜合法律行
    為全部旨趣、當事人訂約時真意、交易習慣及其他具體情事
    ，探求契約之真意。如數契約屬彼此互相依存結合之聯立契
    約，其中一契約不成立、無效、撤銷或解除時，他契約則應
    同其命運。兩造於103年3月31日就「倍熱低週波理療器」產
    品之配件簽訂「低週波配件腰腹帶」委託生產合約書，並依
    該合約於103年4月3日委託翰沃公司生產「倍熱-HD180B 美
    型腰腹帶」5,000盒，而於103年5月26日給付翰沃公司訂金8
    4萬元，有上開生產合約書、採購單、統一發票、匯款單等
    件在卷可憑（原審卷一第11-12頁、第18頁、第21-23頁）。
    而「低週波配件腰腹帶」委託生產合約書所生產之腰腹帶為
    「倍熱低週波理療器」之配件，兩造嗣合意將產品變更為「
    動力式肌肉刺激器」，亦確認將生產腰腹帶以為「動力式肌
    肉刺激器」之配件，有兩造103年11月27日電話會議討論事
    項附卷可佐（原審卷一第184頁反面）。「低週波配件腰腹
    帶」既為「倍熱低週波理療器」之配件，僅生產「低週波配
    件腰腹帶」，而不生產「倍熱低週波理療器」，其締約之目
    的在整體上即無法被達成，「低週波配件腰腹帶」委託生產
    合約乃依存於「倍熱低週波理療器」委託生產合約，與之有
    不可分之關係，依上開說明，倘「倍熱低週波理療器」委託
    生產合約經合法解除，「低週波配件腰腹帶」委託生產合約
    應同其命運。茲「倍熱低週波理療器」委託生產合約業經船
    井公司合法解除，已如前述，「低週波配件腰腹帶」委託生
    產合約自應同其命運，而認亦已生解除之效力。則船井公司
    依民法第259條第2款規定，請求翰沃公司返還依「低週波配
    件腰腹帶」委託生產合約所受領之訂金84萬元，
　　並加計自起訴狀繕本送達翌日即105年11月25日起算之法定
    遲延利息，亦屬有據。
　㈣船井公司依民法第259條第2款、第231條第1項規定，請求翰
    沃公司返還「HD-180B 查驗登記資料準備與送件」費用1萬9
    ,000元，並賠償其為取得芭比（Barbie）商標而支付予荷商
    MATTEL公司商標授權金美金3萬元（折合新臺幣94萬5,450元
    ）之損害，有無理由？
　　船井公司於104年6月25日給付翰沃公司「HD-180B 查驗登記
    資料準備與送件」費用1萬9,000元，係為委由翰沃公司就「
    美動力動力式肌肉刺激器」向衛福部送件申請查驗許可，而
    衛福部業於105年6月16日以衛部醫器製字第005405號審定「
    美動力動力式肌肉刺激器」醫療器材，規格型號為「HD-180
    B-1」、「HD-180B-2」而核准許可，已如前述，足見翰沃公
    司已依債之本旨履行完畢，船井公司主張其得解除此部分契
    約，並依民法第259條第2款規定，請求翰沃公司返還上開費
    用1萬9,000元，洵非有據。又船井公司於104年3月2日、105
    年4月15日給付荷商MATTEL公司美金3萬元，固有匯款文件在
    卷可憑（原審卷一第40-43頁）。惟兩造於103年11月27日進
    行電話會議時，仍未確定是否取得荷商MATTEL公司商標授權
    （原審卷一第185頁），且翰沃公司於104年6月29日始就「
    美動力動力式肌肉刺激器」向衛福部送件申請查驗許可，衛
    福部則至105年6月16日始審定核准許可「美動力動力式肌肉
    刺激器」，復如前述。船井公司於衛福部就「美動力動力式
    肌肉刺激器」審定核准前之104年3月2日、105年4月15日即
    給付荷商MATTEL公司上開款項，且先後給付之時點相隔近一
    年，上開款項是否針對「美動力動力式肌肉刺激器」商品而
    為、是否為翰沃公司遲延給付「美動力動力式肌肉刺激器」
    所生之損害，均有疑義，則船井公司依民法第231條第1項規
    定，請求翰沃公司賠償其給付予荷商MATTEL公司商標授權金
    美金3萬元（折合新臺幣94萬5,450元），亦屬無據。
五、綜上所述，船井公司依民法第259條第2款規定，請求翰沃公
    司給付144萬3,750元（551,250＋52,500＋840,000＝1,443,750
    ），及自起訴狀繕本送達翌日即105年11月25日（原審卷一
    第89頁）起至清償日止，按週年利率5%計算之利息，為有理
    由，應予准許，逾此範圍之請求，為無理由，不應准許。就
    上開應予准許其中84萬元部分（1,443,750－603,750＝840,00
    0），原審為船井公司敗訴之判決，尚有未洽。船井公司上
    訴意旨指摘原判決此部分不當，求予廢棄改判，為有理由，
    爰由本院予以廢棄改判如主文第2 項所示。又原審及本院所
    命給付合計未逾150萬元，翰沃公司不得上訴第三審，原審
    駁回船井公司此部分假執行之聲請，結論尚無不合，仍應予
    維持。至上開不應准許部分，原審為船井公司敗訴之判決，
    並無不合。船井公司上訴意旨就此指摘原判決不當，求予廢
    棄改判，為無理由，應駁回其上訴。又上開其餘應予准許部
    分，原審為翰沃公司敗訴之判決，核無違誤。翰沃公司提起
    附帶上訴，指摘原判決此部分不當，求予廢棄改判，並無理
    由，應駁回其附帶上訴。
六、本件事證已臻明確，兩造其餘攻擊防禦方法及所提證據，經
    審酌，核與本件判決結果不生影響，爰不再逐一論列，併此
    敘明。
七、據上論結，船井公司之上訴為一部有理由，一部無理由，翰
    沃公司之附帶上訴為無理由，依民事訴訟法第450 條、第44
    9 條第1 項、第79條、第78條，判決如主文。　　
　　
中　　華　　民　　國　　109 　年　　8 　　月　　26　　日
                  民事第十二庭  
                      審判長法  官   陳秀貞
                            法  官   邱景芬
                            法  官   林哲賢
正本係照原本作成。
不得上訴。
中　　華　　民　　國　　109 　年　　8 　　月　　28　　日

                            書記官   魏淑娟